臺灣雲林地方法院刑事判決　　　　　　　96年度交易字第45號
公　訴　人　臺灣雲林地方法院檢察署檢察官
被　　　告　乙○○
選任辯護人　高進棖律師
上列被告因過失傷害案件，經檢察官聲請以簡易判決處刑（95年
度偵字第5244、5858號），本院認不適宜，改依通常程序審理，
判決如下：
    主  文
乙○○因過失傷害人致重傷，處有期徒刑捌月，減為有期徒刑肆
月，如易科罰金，以新臺幣壹仟元折算壹日。
    事  實
一、乙○○於民國95年7 月30日下午，在飲酒後已達不能安全駕
    駛動力交通工具之程度（乙○○所犯公共危險罪部分，另經
    本院以95年度六交簡字第266 號判決判處拘役59日確定），
    竟仍駕駛車牌號碼5933─LT號自用小客車，沿雲林縣斗六市
    ○○路由北往南方向行駛，嗣於同日晚間7 時26分許，行經
    西平路與科工路交岔路口前之外側車道，於停等紅燈後，在
    號誌變換成綠燈起步時，原應注意車前狀況，並隨時採取必
    要之安全措施；且當時天候晴朗、夜間有照明、路面乾燥、
    無缺陷、無障礙物、視距良好，並無不能注意之情形。竟疏
    於注意車前狀況及保持安全距離，以致其車頭左前方保險桿
    ，追撞在同向前方亦剛起步由甲○○騎乘之車號AFH ─471
    號重機車，造成甲○○人、車往左倒於緊鄰西平路內側車道
    與外側車道間雙邊禁止變換車道線（即雙白實線）與停止線
    交界處外之路口，而遭自後方同向內側車道駛至由徐承佑所
    駕駛之車號191 ─FB號營業大客車輾過左手臂，使甲○○受
    有左臂壓碎傷、左手指骨折、左肱股骨折致左上肢功能嚴重
    減損等重傷害。乙○○於肇事後，在有偵查權限之機關或公
    務員發覺其犯罪前，向到場處理之員警坦承肇事，自首而接
    受裁判。嗣經員警對乙○○施以酒精測試，測得其呼氣酒精
    濃度為每公升0.65毫克。
二、案經甲○○訴由雲林縣警察局斗六分局報告臺灣雲林地方法
    院檢察署檢察官偵查後聲請以簡易判決處刑。
    理  由
一、就證據能力部分：
    按被告以外之人於審判外之陳述，雖不符前4 條（指法定具
    有證據能力之證據）之規定，而經當事人於審判程序同意作
    為證據，法院審酌該言詞陳述或書面陳述作成時之情況，認
    為適當者，亦得為證據。刑事訴訟法第159 條之5 第1 項定
    有明文。本案被告乙○○對於告訴人甲○○於警詢及檢察官
    偵訊時之供述，以及告訴人所提出之醫院診斷證明書等審判
    外之陳述，均同意作為證據；且本院審酌告訴人上開陳述及
    所提診斷證明書作成時之情況，均無不適當之情事。是就上
    述被告以外之人於審判外之言詞及書面陳述，自均有證據能
    力。
二、就犯罪成立部分：
    訊據被告乙○○固坦承於飲酒後駕車，在上開時、地肇事，
    致告訴人甲○○之左手臂，遭徐承佑所駕駛之上開大客車輾
    傷，其對告訴人之受傷具有過失。惟以本件車禍係因告訴人
    於起步後突然左轉，始遭其撞擊，告訴人對本件車禍之發生
    亦與有過失；以及告訴人所受傷害非屬重傷害等語置辯。經
    查：
  (一)上開犯罪事實（構成重傷害之理由詳後述），業據被告乙○
    ○坦承不諱；並有告訴人甲○○之指訴可參；復有國立台灣
    大學醫學院附設醫院雲林分院（以下簡稱：台大醫院雲林分
    院）診斷證明書、雲林縣警察局斗六分局道路交通事故當事
    人酒精測定紀錄表、雲林縣警察局道路交通事故現場圖、道
    路交通事故調查報告表(一)、(二)各1 份及現場照片14張在卷可
    稽。按汽車行駛時，駕駛人應注意車前狀況，並隨時採取必
    要之安全措施。道路交通安全規則第94條第3 項定有明文。
    被告為汽車駕駛人，自應注意上述道路交通安全規則之規定
    ；又依上開道路交通事故調查報告表(一)所載，事故當時天候
    晴朗、夜間有照明、路面乾燥、無缺陷、無障礙物、視距良
    好，並無不能注意之情形。被告竟因飲用酒類過量，疏於注
    意及此，且未注意保持安全距離，而自後方追撞同向前方告
    訴人之機車，致告訴人人、車倒於緊鄰西平路內、外側車道
    間雙白實線與停止線交界處外之路口。告訴人本件受傷，雖
    非被告直接撞擊所致，但因該路段為車輛往來頻繁之道路，
    而告訴人經被告之追撞而倒於內、外車道交界處外之路口後
    ，旋遭接踵駛來之大客車輾過左手臂，此情從客觀上觀察，
    為被告客觀上所得以預見，而為主觀上所未預見，足認被告
    之駕車過失行為與告訴人之受傷間，具有相當因果關係（最
    高法院88年度台上字第7170號判決意旨參照）；且本案經送
    請臺灣省嘉雲區車輛行車事故鑑定委員會鑑定，結果亦認：
    「乙○○服用酒類超過法定標準值駕駛自小客車，未注意車
    前狀況與未保持安全距離，由後追撞前車，衍生連環肇事，
    應為肇事原因」等語，有該會95年11月1 日嘉雲鑑950641字
    第0955804017號函所附鑑定意見書1 件在卷可參。是本件事
    證明確，被告過失致告訴人受有傷害之犯行，堪以認定。
  (二)至於被告辯稱告訴人之機車突然左轉亦與有過失一節，參諸
    上開道路交通事故現場圖所繪示兩車撞擊後之相關位置，被
    告車輛之車頭超出停止線，前車輪剛好位於停止線上，車身
    則與雙白實線平行位於機車停等區內；而告訴人之機車則左
    倒於被告之左前方，緊鄰停止線外之路口，車頭朝西南、車
    尾朝東北方向，而與被告之車輛呈現近似45度之夾角關係。
    又被告於本院受命法官在96年10月26日訊問時，稱其當時停
    等紅燈，係停於機車停等區之後方，而告訴人則停於機車停
    等區內，有本院當日之準備程序筆錄在卷可參。亦即車禍發
    生前，告訴人與被告均屬同向在等候紅燈號誌變換，則當燈
    號變換為綠燈後之起步前行，亦當係告訴人在前、被告在後
    。按此情形，倘如被告所稱告訴人係突然左轉遭其撞擊，亦
    即被告係撞擊告訴人之左側，則按物理之慣性原理，告訴人
    應右倒為是。然承上所述，告訴人係左倒於被告之左前方，
    可見告訴人應無被告所稱之突然左轉情事；且上開車輛行車
    事故鑑定委員會之鑑定意見，亦另認「甲○○駕駛重機車，
    無肇事因素」一情可參。顯見被告辯稱告訴人與有過失一節
    ，並無可採。
  (三)按毀敗或嚴重減損一肢以上之機能者，為重傷。刑法第10條
    第4 項第4 款定有明文。本案被告雖辯稱告訴人所受傷害非
    屬重傷，惟經本院囑託台大醫院雲林分院鑑定，該院鑑定結
    果認：「病患左上肢關節活動有明顯障礙，前臂肌肉毀損嚴
    重，左手功能亦嚴重受損，屬重傷害程度。」等語，有該院
    96年8 月24日台大雲分歷字第0960005502號函在卷可憑。顯
    見告訴人之左手功能確已嚴重受損，合於刑法第10條第4 項
    第4 款所規定之重傷害程度無訛，堪可認定。被告所辯，無
    可憑採。
三、就論罪科刑部分：
  (一)核被告乙○○所為，係犯刑法第284 條第1 項後段之過失致
    重傷害罪。被告酒醉駕車因而致告訴人受重傷，應依道路交
    通管理處罰條例第86條第1 項之規定，加重其刑。又被告於
    本案犯罪後在偵查犯罪機關發覺前，向警方自首而接受裁判
    ，此有雲林縣警察局斗六分局道路交通事故肇事人自首情形
    紀錄表在卷可稽。被告自首犯行，依刑法第62條前段規定減
    輕其刑。並依法先加後減。
  (二)審酌被告酒後駕車，疏未注意車前狀況之過失情節，以及造
    成告訴人所受重傷害之程度；並於車禍發生後，隨即聯繫救
    護人員到場協助告訴人送醫救治，業據被告陳明在卷，復為
    告訴人所不爭執；且素行良好、未有犯罪前科，有臺灣高等
    法院被告前案紀錄表附卷可參；以及已經由保險公司賠償告
    訴人部分損害等一切情狀，爰量處如主文所示之刑，以示懲
    儆。又被告犯罪時間在96年4 月24日以前，合於中華民國九
    十六年罪犯減刑條例所定之減刑條件，爰併宣告其減得之刑
    ，並諭知易科罰金之折算標準。
據上論斷，應依刑事訴訟法第299 條第1 項前段，刑法第284 條
第1 項後段、第41條第1 項前段、第62條前段，刑法施行法第1
條之1 ，道路交通管理處罰條例第86條第1 項，中華民國九十六
年罪犯減刑條例第2 條第1 項第3 款、第7 條、第9 條，判決如
主文。
本案經檢察官蕭如娟到庭執行職務。
中　　華　　民　　國　　96　　年　　12　　月　　17　　日
                  刑事第三庭審判長法  官  林輝煌
                                  法  官  李貞瑩
                                  法  官  陳銘壎
以上正本證明與原本無異。
如不服本判決，應於判決收受後10日內，向本院提出上訴狀（須
附繕本）。
                                  書記官　魏輝碩
中　　華　　民　　國　　96　　年　　12　　月　　17　　日
附錄本案論罪科刑法條全文
中華民國刑法第284條第1項
因過失傷害人者，處六月以下有期徒刑、拘役或五百元以下罰金
。致重傷者，處一年以下有期徒刑、拘役或五百元以下罰金。
